臺灣士林地方法院刑事判決　　　　　　　　　　　　　九十三年度簡上字第六○號
　　上　訴　人
　　即　被　告　己○○
　　選任辯護人　李成功律師
右列被告因公然侮辱案件，不服本院內湖簡易庭九十三年度湖簡字第二五號，中華民
國九十三年四月九日第一審判決（聲請簡易判決處刑書案號：九十二年度調偵字第五
四六號），提起上訴，本院管轄之第二審合議庭判決如左：
    主  文
原判決撤銷。
己○○以強暴公然侮辱人，處拘役伍拾玖日，如易科罰金以佰元折算壹日。
    事  實
一、己○○係位於臺北市○○區○○路一段三五號四樓「日勝年有限公司」（下簡稱
    日勝年公司）之離職員工，於民國九十二年八月二十八日下午三時四十五分許，
    返回上址日勝年公司，欲取回其遺留在公司內之業務章一枚，因徒遭解聘仍懷恨
    在心，竟與主管甲○○發生口角，並用力踢蹴其辦公桌，隨即接續以「幹你娘！
    」、「幹你娘老雞歪！」（台語）等語辱罵甲○○，並作勢欲毆擊甲○○，以此
    強暴方式公然侮辱之，致使甲○○名譽受有損害。
二、案經甲○○訴請臺灣士林地方法院檢察署檢察官偵查聲請簡易判決處刑。
    理  由
一、訊據上訴人即被告己○○固承認有出口「幹！雞歪！」等語之事實，惟矢口否認
    有何公然侮辱之犯行，辯稱：當時因為情緒激憤，順口而出「幹！雞歪！」，係
    一句口頭禪，並無罵人之意云云。辯護人並以：告訴人甲○○於警訊、偵審中
    對於被告所罵字眼，各異其詞，莫衷一是，核與證人丁○○、乙○○、丙○○、
    戊○○所述，不僅相互歧異且不一致，可見在甲○○辦公室外面之人，根本沒有
    人聽見所謂「幹你娘」、「幹你娘ㄐㄧ ㄨㄞ」、「幹你娘ㄐㄧ ㄅㄞ」、「幹你
    娘老雞歪」、「幹你娘臭雞歪」等語，被告縱有說出「幹ㄐㄧ ㄚ」之口頭禪，
    然既非針對告訴人，顯不足貶損告訴人之人格或社會評價；告訴人雖稱：「我
    辦公室的門，如果開會時，門才關著；沒有開會時，門是開的」，但證人乙○○
    卻稱：「（甲○○辦公室）平常門是會關著，開會時門才是開的‧‧‧公司同事
    要進入，須敲門之後才開門進去」，足以推翻甲○○所稱「當時門是開的」不實
    指控，再觀之證人戊○○證稱：「門是半掩的，沒有全關」，更與被告辯解完全
    相合，且證人乙○○在聽見一聲『砰』前，係坐於僅一玻璃牆之隔的辦公桌前，
    卻未聽見被告與告訴人間之對話，足證被告與告訴人間之言論，並非在公然之情
    狀下為之；至告訴人指稱被告踢其辦公桌乙事，上開各證人亦附合告訴人供詞
    ，證稱所謂：「聽到『砰』的一聲」、「後來見被告的鞋子已經掉了」、「進去
    時見桌子已經歪了」云云，均未親見被告「踢」，自皆屬推測之詞，要無證據能
    力。且告訴人戲稱：「先踢我的桌子，後來開始罵」，但證人戊○○卻謂：「被
    告一直罵髒話，然後我就聽到『砰』一聲，才進去」，顯見係二人串供致生之扞
    挌，不能證明有該事實存在云云，資為辯護。然查：
  (一)被告於右揭時地，以「幹你娘」、「幹你娘老雞歪」等語辱罵告訴人即被害人甲○○，並以腳踹踢辦公桌作勢毆打告訴人等情，業據告訴人甲○○於警訊、偵審
    中指訴綦詳，核與目擊證人即日勝年公司職員丁○○、乙○○、丙○○、戊○○
    於警訊及本院審理時證述情節大致相符，且被告於警訊、偵審中亦自承：「（問
    ：你今日有無對甲○○罵三字經？）因為我被甲○○激怒了，所以我有說幹ㄐㄧ
    ㄨㄞ（台語）」（見偵查卷第六頁反面警訊筆錄）等語、「‧‧‧甲○○說我三
    番兩次來鬧，我一時無法控制情緒，才出口罵她三字經，說『幹雞歪』‧‧‧」
    （見偵查卷第三十一頁反面偵訊筆錄）等語、「因為當時我情緒憤怒，我說了『
    幹、七八』‧‧‧」（見本院九十三年六月十六日準備程序筆錄）等語、「所講
    『幹雞歪』‧‧‧」（見本院九十三年九月二十九日審判筆錄）等語，事證明確
    ，被告事後否認犯行，顯屬卸責之詞。
  (二)被告及辯護人雖以上述情詞置辯，惟查證人即告訴人甲○○係結證稱：「他說要
    拿東西，我叫他自己去找，我不太想理他，他出去後又回來踢我的桌子，罵我三
    字經『幹你娘雞歪』（台語），連續罵了三次，‧‧‧被告罵我的時候，我的門
    是打開的。‧‧‧先踢我桌子，我就跳起來，他就罵前開三字經，連續三次，又
    舉手作勢要打我，‧‧‧如果戊○○沒有進來，可能會打到我，‧‧‧他踢我的
    桌子也讓我感覺受侮辱，他罵人的聲音也很大聲，從我辦公室到公司的大門都聽
    的到，‧‧‧（問：你在警訊中所稱的髒話字眼與今日陳述沒有完全相符，有何
    意見〈提示並告以要旨〉？）因時間太久，警訊所說的髒話字眼才正確，他一共
    罵三句，第二句、第三句是『幹你娘老雞歪』，第一句是『幹你娘』。」（見本
    院九十三年九月二十九日審判筆錄）等語；證人丁○○結證稱：「（問：九十二
    年八月二十八日當天，有無在你公司看到被告？）有‧‧‧當天因為他之前都會
    講髒話，我就請他出去，他不出去，就進去老闆甲○○的辦公室，當時甲○○辦
    公室的門是開啟的，之後就聽到踢辦公桌的聲音‧‧‧我進去後聽到他罵『幹你
    娘雞歪』，且作勢要打甲○○，後來戊○○進來擋住，否則甲○○就會被打了‧
    ‧‧」（見同上審判筆錄）等語；乙○○亦結證稱：「‧‧‧聽到被告罵髒話『
    幹你娘雞歪』（台語），他罵得很大聲，我聽到他罵了很多句，‧‧‧（問：先
    聽到踢桌子的聲音，還是被告罵人的聲音？）先聽到踢桌子的聲音，被告就是罵
    『幹你娘雞歪』，罵了很多次‧‧‧」（見同上審判筆錄）等語；證人丙○○復
    結證稱：「（問：九十二年八月二十八日有無在日勝年公司看到被告？）有‧‧
    ‧我聽到蹦一聲是撞擊的聲音，然後就聽到被告罵髒話，我比較有印象的是『幹
    你娘』，其他還有‧‧‧（問：當時被告罵髒話的音量？）很大聲，我離甲○○
    的辦公室約有十幾步都可以聽得到。」（見同上審判筆錄）等語；證人戊○○結
    證稱：「‧‧‧後來我聽到蹦一聲是踢桌子的聲音，我才走進去。在我聽到罵髒
    話的聲音是被告的聲音，他是罵很粗俗的話，即『幹你娘、幹你娘老雞歪』，音
    量很大‧‧‧被告很激動，有握拳頭好像要打人的樣子，且說『你不要以為你是
    你娘雞歪」或是「幹你娘老雞歪」或有一字之差，無非係因事隔一年餘，且諸位
    證人當時在辦公室所處位置距離被告遠近不一，加上個人聽覺重點或有差異所致
    ，所謂「幹你娘」、「幹你娘ㄐㄧ ㄨㄞ」、「幹你娘ㄐㄧ ㄅㄞ」、「幹你娘老
    雞歪」、「幹你娘臭雞歪」等語，其辱罵之意涵均屬相同，焉能謂證人陳述之辱
    罵字眼有何實質且明顯不一致。縱使被告曾與告訴人有所爭執，但證人丁○○、
    乙○○、丙○○、戊○○均與被告素無仇怨，衡情當無誣指致身涉偽證重罪之嫌
    ，且經本院隔離訊問，所證述情節亦大致相符，辯護人所指串供云云，顯屬無稽
    。
  (三)又退而言之，倘被告僅口出「幹雞歪」之語，揆諸常情，亦屬辱罵人之惡言，且
    其於警訊、偵查中均已供承係因氣憤而罵告訴人，其身受高等教育，自知上開言
    詞當非一般日常生活用語，已足以傳達其不屑、輕蔑或攻擊之意，客觀上亦足以
    貶損相對人在社會上所保持之人格及地位，所辯係口頭禪云云，委無足採。又其
    係與告訴人發生口角爭執，始以上開字詞辱罵，當時僅有二人在告訴人辦公室內
    ，且辱罵之音量甚大，連辦公室外之證人均得聽聞，當係針對告訴人所為亦可認
    定。
  (四)按刑法上所謂「公然」，乃足使不特定人或特定多數人得共聞共見之狀態為已足
    ，不以實際上已共聞或共見為必要。查被告雖於告訴人之辦公室內辱罵告訴人，
    惟證人甲○○、丁○○、乙○○、丙○○、戊○○均證稱當時辦公室之門係開啟
    的，平時只要敲門即可進入，且被告亦自承該門係半掩著，絕非密閉禁止他人進
    入之空間，自屬公然之狀態無訛。又證人乙○○並未在告訴人辦公室內，自無法
    清楚得知被告與告訴人間之對話，至乙○○係聽見「砰」一聲後，隨即聽見被告
    辱罵上述三字經等，核與證人甲○○、丁○○、丙○○證述情節相符，辯護人以
    此反推被告與告訴人間之言論，並非在公然之情狀下為之，殊無可採。
  (五)次按對人實施強暴侮辱行為者，除直接對人之身體實施者外，即對物施以有形力
    ，致對人之身體在物理上產生強烈影響者，亦屬之。查被告用力踢蹴告訴人辦公
    桌乙情，已據告訴人指證歷歷，且參之證人丁○○證稱：伊有聽見踢桌子的聲音
    （見同上審判筆錄）等語、證人丙○○則證稱：伊聽見「砰」的一聲（見同上審
    判筆錄）等語、證人乙○○亦證稱：「（問：有無看見被告踢甲○○的桌子？）
    我沒有看見，但是我看到他鞋子掉下在地上。」（見同上審判筆錄）等語、證人
    戊○○復證稱：「我看到辦公室有一個事務桌被踢歪‧‧‧（問：有無看到被告
    踢桌子？）我沒有看到踢桌子的動作，只聽到聲音，我是有看到他的鞋子飛出去
    。」（見同上審判筆錄）等語，足明被告確有踢辦公桌之行為。又其復作勢欲攻
    擊告訴人身體，亦據告訴人與證人戊○○結證屬實，被告以此強暴手段公然侮辱
    告訴人，自與強暴公然侮辱罪之構成要件相符。
  (六)綜上所述，被告確於右揭時地以暴力方式出言辱罵告訴人，使多數人得共聞共見
    之狀態，事證明確，被告犯行已堪認定，應依法論科。
二、核被告所為，係犯刑法第三百零九條第二項之強暴公然侮辱罪。其先後多次辱罵
    告訴人「幹你娘」、「幹你娘老雞歪」等語，係基於同一公然侮辱犯意下之接續
    行為，僅侵害一個法益，只論以一罪。又聲請人聲請簡易判決處刑事實認被告所
    為，係犯刑法第三百零九條第一項之公然侮辱罪，惟被告係以強暴手段為之，自
    應論以強暴公然侮辱罪，故聲請人所認容有誤會，起訴法條應予變更。原審綜核
    各情，並援引刑事訴訟法第四百四十九條第一項前段、第三項、第四百五十四條
    第二項、刑法第三百零九條第一項、第四十二條、罰金罰鍰提高標準條例第一條
    前段、第二條，逕以簡易判決判處被告罰金二千元，如易服勞役以三百元折算一
    日，固非無見，惟被告係以暴力手段為公然侮辱，已如前述，原審漏未審酌並變
    更起訴法條，即有未合。被告仍執前詞否認犯行，雖無理由，惟原審判決既有可
    議，仍應予撤銷改判，以資適法。爰審酌被告生活狀況、智識程度，因與告訴人
    發生口角爭執，不思以理性解決問題，竟公然辱罵告訴人，及犯罪所生之損害，
    與犯罪後仍飾詞圖卸，毫無悔意等一切情狀，量處如主文所示之刑，並諭知易科
    罰金之折算標準，以示懲儆。
據上論斷，應依刑事訴訟法第四百五十五條之一第一項、第三項、第三百六十九條第
一項前段、第三百六十四條、第二百九十九條第一項前段、第三百條，刑法第三百零
九條第二項、第四十一條第一項，罰金罰鍰提高標準條例第一條前段、第二條，判決
如主文。
本案經檢察官簡志龍到庭執行職務
中　　　華　　　民　　　國　　九十三　　年　　　十　　　月　　 十三 　　日
                                  臺灣士林地方法院刑事第六庭
                                      審判長法　官  趙  文  卿
                                            法  官  彭  洪  媛
                                            法  官  李  昆  霖
右正本證明與原本無異。
本件不得上訴。
                                            書記官  陳  佳  伶
中　　　華　　　民　　　國　　九十三　　年　　　十　　　月　　 十三 　　日
附錄本案論罪科刑法條之依據：
刑法第三百零九條第二項
  以強暴犯前項之罪者，處一年以下有期徒刑、拘役或五百元以下罰金。
